【裁判字號】    98,上易,1178
【裁判日期】    980722
【裁判案由】    妨害家庭
【裁判全文】
臺灣高等法院刑事判決                98年度上易字第1178號
上  訴  人  臺灣臺北地方法院檢察署檢察官
上  訴  人
即  被  告  乙○○
                      號
選任辯護人  江淑卿律師
上  訴  人
即  被  告  甲○○
前列二人共同
選任辯護人  蕭嘉甫律師
            周欣穎律師
上列上訴人因被告妨害家庭案件，不服臺灣臺北地方法院98年度
易字第414號，中華民國98年3月27日第一審判決（起訴案號：臺
灣臺北地方法院檢察署97年度偵字第16865號），提起上訴，本
院判決如下：
    主  文
上訴駁回。
    事  實
一、乙○○前與丙○○有婚姻關係（二人於民國78年12月10日結
    婚，業於97年9月1日離婚），甲○○於91年間起也明知乙○○為有配偶之人。詎乙○○、甲○○二人竟依序基於妨害家
    庭之通、相姦接續犯意，自96年10月間起，在臺北市中正區
    ○○○路4段68號12樓之13房屋同居共同生活，並發生通、
    相姦性行為。嗣丙○○於97年4月22日凌晨2時許，會同徵信
    業者以及臺北市政府警察局思源派出所員警前往上址，二人
    當時僅身著內衣褲，始查知上情。
二、案經被害人丙○○告訴臺灣臺北地方法院檢察署檢察官偵查
    起訴。
    理  由
壹、程式部分：
一、被告以外之人於審判外之陳述雖不符刑事訴訟法第159條之
    1 至之4 等4 條之規定，而經當事人於審判程式同意作為證
    據，法院審酌該言詞陳述或書面陳述作成時之情況，認為適
    當者，亦得為證據，刑事訴訟法第159 條之5 第1 項定有明
    文。其立法意旨在於傳聞證據未經當事人之反對詰問予以核
    實，原則上先予排除。惟若當事人已放棄反對詰問權，於審
    判程式中表明同意該等傳聞證據可作為證據，基於尊重當事
    人對傳聞證據之處分權，及證據資料愈豐富，愈有助於真實
    發見之理念，且強化言詞辯論主義，使訴訟程式得以順暢進
    行，上開傳聞證據亦均具有證據能力。經查，本件被告及檢
    察官就本院所引用卷內被告以外之人於審判外之陳述，於審
    判程式均同意作為證據，且本院審酌前開證據資料作成時之
    情況，均無不法之情事，且與待證事實具有關聯性，認為適
    宜作為本案之證據，故均有證據能力。
二、被告等均稱依「離婚賠償協議書」第五條之約定，被告已按
    該協議書之條款履行，告訴人係以被告履行離婚賠償協議書
    為宥恕為條件，而被告均已履行，告訴人自不得再行告訴，
    本件應諭知公訴不受理云云。惟查「離婚暨賠償協定書」第
    五條全文為「甲方（乙○○）及甲○○為妨害家庭行為誠
    心悔悟，甲方願協同大姨媽及二姨媽在祖先牌位前向乙方道
    歉。甲○○願再支付新台幣一百萬元予乙方作為損害賠償
    ，並同意簽訂新台幣一百萬元之本票 (由甲方為共同發票人
    ）作為擔保，甲○○一期到期不履行即視為全部到期，乙方
    得填載到期日，聲請法院裁定後強制執行。」等語，僅係敘
    述被告應賠償之明細，並無被告所謂係以履行作為宥恕之條
    件，且綜觀該離婚賠償協議書全文，亦均查無告訴人予以宥
    恕之隻字片語，故被告所謂告訴人已宥恕，不得再行告訴等
    語，核與事實不符，合先予敘明。
貳、實體部分：
一、訊據被告乙○○、甲○○均坦承前揭犯行，並據告訴人（證
    人）丙○○、證人戊○○、丁○○分別於偵、審時指、證述
    甚詳，且有上開錄音光碟及其譯文並離婚暨賠償協定書存卷
    可按，互核大致相符，事證明確，其犯行洵堪認定。至被告
    等共同原審選任辯護人以通、相姦除罪化係時勢所趨云云，
    惟因依我國現行法，通、相姦行為既仍為犯罪行為，且經被
    害人依法告訴，公訴人依法提起公訴，法院復查明被告等確
    有通、相姦之事實，要無不依法據以論罪科刑之理，併此敘
    明。
二、核被告乙○○所為，係犯刑法第239條前段之通姦罪；被告
    甲○○所為，係犯同條後段之相姦罪，應依通姦罪之刑度處
    罰。按「學理上所稱集合犯，係指行為人基於概括之犯意，
    在密切接近之一定時、地，持續實行之複次行為，依社會通
    念，客觀上足認符合一個反覆、延續性之行為觀念者；又所
    謂接續犯，乃指行為人主觀上基於單一之犯意，著手實行單
    一行為，而該行為係在密切接近之時、地，分數個舉動以接
    續或反覆施行之行為，依一般社會通念，難以強行分開，在
    刑法評價上，該接續施行之數個舉動，可認為包括一罪而言
    。」有最高法院96年度台上字第3822號判決可資參照。被告
    等戀姦情熱而至同居及通、相姦，其主觀上各基於單一之犯
    意，著手實行單一之通、相姦行為，各該行為係在密接之時
    、地反覆施行之行為，依社會通念，難以強行分開，依上揭
    說明，各應屬接續犯。
三、原審法院判決因認被告前揭犯行事證明確，適用刑法第239
    條前段、後段、第41條第1項前段、第74條第1項第1款、第2
    款之規定，並審酌被告等素行、犯罪動機、目的、所生危害
    、犯後態度及已與告訴人成立民事和解，且均已履行賠償等
    一切情狀，分別量處有期徒刑參月，並均諭知易科罰金之折
    算標準。另又以被告乙○○未曾受有期徒刑以上刑之宣告，
    被告甲○○於83年間曾犯妨害家庭罪經判處有期徒刑二月，
    同年9月21日易科罰金執行完畢，其後即未曾受有期徒刑以
    上刑之宣告，均有臺灣高等法院被告前案紀錄表在卷可證，
    渠等於案發時即與告訴人達成民事上和解，賠償其損害，有
    離婚暨賠償協定書存卷可按，經此教訓，當知所悔悟，而無
    再犯之虞，因認為所宣告之刑，以暫不執行為適當，爰各併
    予宣告緩刑貳年，以勵自新。原審判決認事用法均無不合，
    量刑亦稱妥適，被告以告訴人已因被告履行賠償而宥恕，不
    得告訴等語，公訴人以被告二人自始否認犯行，顯無悔意，
    且原審復未命被告二人道歉或立悔過書等各項，宣告緩刑，
    自有不當，指摘原判決有失妥適，然查告訴人並未宥恕，已
    如前述，又被告等均已按離婚暨賠償協定書履行，復為告訴
    人所不否認，復審酌被告二人均於本院審理中，當庭向告訴
    人道歉等情，原審宣告緩刑，亦屬適當，被告及公訴人上訴
    ，均無理由，應予駁回。
據上論結，應依刑事訴訟法第368條，判決如主文。
本案經檢察官郭弘佑到庭執行職務。
中    華    民    國    98    年    7     月    22    日
                  刑事第二庭審判長法  官  洪光燦
                                  法  官  林恆吉
                                  法  官  宋明蒼
以上正本證明與原本無異。
不得上訴。
                                  書記官  駱麗君
中    華    民    國    98    年    7     月    22    日
附錄本案論罪科刑法條全文
刑法第239條：
有配偶而與人通姦者，處1年以下有期徒刑，其相姦者，亦同。


司法院資訊處製作；財團法人民間司法改革基金會備份。
